臺灣新竹地方法院民事小額判決  
110年度竹小字第78號
原      告  遠信國際租賃股份有限公司

法定代理人  沈文斌  
訴訟代理人  林淑玲  
被      告  陳芝伊(即陳明煜繼承人)

            陳芝安(即陳明煜繼承人)

上列當事人間請求給付分期買賣價金事件，本院於民國110 年2
月4 日辯論終結，判決如下：
    主      文
原告之訴駁回。
訴訟費用新臺幣壹仟元由原告負擔。
    事實及理由
壹、程序方面：
    本件被告經合法通知，未於言詞辯論期日到場，核無民事訴
    訟法第386 條各款所列情形，爰依原告之聲請，由其一造辯
    論而為判決。
貳、實體方面：
一、原告主張：訴外人即被繼承人陳明煜於民國109 年2 月12日
    ，向原告共同約定之經銷商申請購買機車之分期付款，分期
    總價為新臺幣（下同）97,000元，雙方並簽訂購物分期付款
    申請暨約定書（下稱系爭契約），約定陳明煜自109 年3 月
    15日起至112 年2 月15日止，每月1期，共分36期繳納，第1
    至35期之繳款金額為2,694 元，第36期繳款金額則為2,710
    元，倘未按期清償，即喪失期限利益，其債務視為全部到期
    ，並就尚未清償之債務餘額按週年利率20%計付遲延利息，
    暨按日息萬分之5.4計算違約金。詎陳明煜自109 年7 月15
    日起即未依約付款，餘額尚有86,224元及利息未為給付，依
    約已喪失期限利益，本件債務視為全部到期。嗣陳明煜於10
    9 年8 月15日死亡，被告為陳明煜之子女，渠等雖已向法院
    辦理拋棄繼承，然經原告查得陳明煜上開購入之車號：000-
    0000號普通重型機車（下稱系爭機車）於陳明煜死亡後之10
    9年8月20日過戶至他人名下，顯見被告疑似處分陳明煜之遺
    產，將系爭機車變賣後始辦理拋棄繼承。依最高法院67年度
    台上字第3448號判決意旨，拋棄繼承係指全部拋棄，如為一
    部拋棄，即不生拋棄之效力，故被告應於繼承陳明煜之遺產
    範圍內，就本件債務負清償之責。經原告催討未果，爰依系
    爭契約、消費借貸及繼承之法律關係提起本件訴訟。並聲明
    ：被告應於繼承陳明煜之遺產範圍內連帶給付原告86,224元
    ，及自109 年7 月16日起至清償日止，按週年利率20%計算
    之利息。
二、被告未於言詞辯論期日到庭，亦未提出書狀作何聲明或陳述
    。
三、得心證之理由：
  ㈠按當事人主張有利於己之事實者，就其事實有舉證之責任，
    民事訴訟法第277 條前段亦定有明文。又民事訴訟如係由原
    告主張權利者，應先由原告負舉證之責，若原告先不能舉證
    ，以證實自己主張之事實為真實，則被告就其抗辯事實即令
    不能舉證，或其所舉證據尚有疵累，亦應駁回原告之請求（
    最高法院72年台上字第4225號判決意旨參照）。次按繼承人
    得拋棄其繼承權。前項拋棄，應於知悉其得繼承之時起三個
    月內，以書面向法院為之；繼承之拋棄，溯及於繼承開始時
    發生效力，民法第1174條第1項、第2項、第1175條分別定有
    明文。又拋棄繼承者，因拋棄而與被繼承人之財產、債務脫
    離繼承關係，而不再承受權利或義務。繼承之拋棄，係指繼
    承人否認自己開始繼承效力之意思表示，即否認因繼承開始
    當然為繼承人之全部繼承效力之行為，與拋棄因繼承所取得
    之財產，性質不同。再按拋棄繼承為單獨行為，意思表示到
    達法院時即生效力。法院就繼承人拋棄繼承之聲明，准予備
    查，僅有確認之性質，非謂拋棄繼承之意思表示經法院准予
    備查後始生效力（參見最高法院89年度台上字第1403號裁定
    意旨）。
  ㈡經查，訴外人陳明煜於109年8月15日死亡，有除戶謄本附卷
    可稽，被告2人為訴外人陳明煜之子女，係第一順位繼承人
    ，於109 年8 月19日共同具狀向本院聲明拋棄繼承，經本院
    准予備查，而該家事聲請狀內並未記載附條件或附負擔，亦
    未表明就某特定權利為拋棄等情，業經本院依職權調取109
    年度司繼字第85號案卷核閱無訛，應認被告2人係為概括之
    拋棄繼承，而無一部拋棄之情形。依前揭說明，被告拋棄繼
    承之意思表示於108 年8 月19日到達本院時生效，渠等繼承
    之拋棄，溯及於繼承開始時發生效力，與未曾繼承同，自應
    認被告於109年8月15日繼承開始時即已拋棄繼承。
　㈢原告固引最高法院67年度台上字第3448號判決意旨，主張被
    告於109年8月20日將系爭機車過戶予他人，認被告有一部拋
    棄之情事，仍應負繼承之責云云。然依前述，被告既已向本
    院聲明拋棄繼承，且經本院以109年度司繼字第85號准予備
    查在案，被告溯及自109年8月15日即已脫離繼承關係，自無
    庸承受被繼承人陳明煜生前遺留之債務。次查，系爭機車於
    109年8月17日過戶予訴外人吳○○，有本院依職權向交通部公
    路總局新竹區監理所調取之機車異動歷史查詢、機車車主歷
    史查詢在卷可憑，然此僅能表示系爭機車之車主有所異動，
    尚難佐憑係何人所為。況經本院詢以：有何證據可以證明係
    被告2人所做？，原告自承：沒有，只有合理懷疑等語（見
    本院卷第69頁），益徵原告對此未提出證據可實其說。從而
    ，原告主張被告無權處分被繼承人陳明煜所遺之系爭機車，
    尚難採信。至原告所引最高法院67年度台上字第3448號民事
    判決，係有關該案當事人出具之拋棄繼承書，指明拋棄特定
    土地之持分，而未載明拋棄全部繼承權，是否生拋棄繼承效
    力之爭議。最高法院上開個案情節，與本件被告均為概括之
    拋棄繼承之事實，顯然不同，自無從執此為有利於原告之認
    定。
四、綜上所述，原告依系爭契約及繼承之法律關係，請求被告於
    繼承陳明煜之遺產範圍內連帶給付原告86,224元，及自109 
    年7 月16日起至清償日止，按週年利率20%計算之利息，為
    無理由，應予駁回。
五、本件為小額訴訟事件，爰依民事訴訟法第436 條之19第1 項
    於判決時確定本件訴訟費用額如主文第2 項所示。
六、本件事證已臻明確，原告其餘之攻擊防禦方法及所提證據，
    於判決結果不生影響，爰不一一論列，併此敘明。
七、訴訟費用負擔之依據：民事訴訟法第78條。
中　　華　　民　　國　　110 　年　　2 　　月　　26　　日
                  新竹簡易庭  法　官  李珮瑜
以上正本證明與原本無異。
如不服本判決，須以違背法令為理由，於判決送達後20日內向本
庭提出上訴狀（應按他造當事人之人數附繕本）；如委任律師提
起上訴者，應一併繳納上訴審裁判費。
中　　華　　民　　國　　110 　年　　2 　　月　　26　　日
                              書記官　蕭宛琴
附錄：
一、民事訴訟法第436 條之24第2 項：
    對於小額程序之第一審裁判上訴或抗告，非以其違背法令為
    理由，不得為之。
二、民事訴訟法第436 條之25：
    上訴狀內應記載上訴理由，表明下列各款事項：
    ㈠原判決所違背之法令及其具體內容。
    ㈡依訴訟資料可認為原判決有違背法令之具體事實。
三、民事訴訟法第436 條之32條第2 項：
    第438 條至第445 條、第448 條至第450 條、第454 條、第
    455 條、第459 條、第462 條、第463 條、第468條、第469
    條第1 款至第5 款、第471 條至第473 條及第475 條第1 項
    之規定，於小額事件之上訴程序準用之。